【裁判字號】    98,訴,761
【裁判日期】    981230
【裁判案由】    清償債務
【裁判全文】
臺灣高雄地方法院民事判決               98年度訴字第761號
原      告  甲○○
被      告  乙○○
上列當事人間請求清償債務事件，本院民國98年12月17日言詞辯
論終結，判決如下：
    主  文
被告應給付原告新臺幣貳佰萬仟捌佰肆拾貳元，及自民國九十
八年二月十九日起，按年息百分之五計算之利息。
原告其餘之訴駁回。
訴訟費用由被告負擔四分之三，餘由原告負擔。
    事實及理由
一、被告經合法通知，未於言詞辯論期日到場，查無民事訴訟法
    第386 條各款所列情形，爰依原告之聲請由其一造辯論而為
    判決。
二、原告起訴主張：被告於附表一所示時間向伊借款新臺幣（下
    同）67,000元，約定借款後立刻返還，然被告迄今仍未清償
    。被告另向伊借款2,210,000 元，約定民國96年間貸款核撥
    下來即返還，惟因屆期未還，被告乃簽發附表二所示本票2
    紙（下稱系爭本票）供擔保，然伊迄今仍未獲償。又被告借
    用伊名義購買位於花蓮縣吉安鄉○○○街100 號房屋（下稱
    系爭房屋），除將系爭房屋借名登記於伊名下，並借用伊名
    義向臺灣中小企業銀行花蓮分行（以下簡稱臺灣企銀）申請
    貸款（下稱系爭貸款），嗣後被告無力繼續繳納系爭貸款，
    乃要求伊幫忙繳納，伊遂為被告繳納如附表三所示系爭貸款
    本息共計439,729 元。再者，98年間被告欲出售系爭房屋，
    乃僱工修繕系爭房屋，並由伊為被告代為支付如附表四所示
    房屋修繕項目款項計52,500元。綜上，伊借款予被告或為被
    告代墊貸款、房屋修繕費共計2,769,229 元，被告自應負清
    償之責，惟屢經催討，被告拒不償還。為此，爰依消費借貸
    之法律關係，提起本件訴訟。並聲明：被告應給付原告2,76
    9,229 元及自支付命令送達翌日起算之法定遲延利息。
三、被告則以：就伊向原告借款如附表一編號1 、2 所示款項47
    ,000元以及簽發附表二所示本票擔保向原告借款2,210,000
    元，迄今均未清償等節，伊不爭執，惟伊並未於附表一編號
    3 所示時間向原告借款20,000元。另伊借用原告名義向臺灣
    企銀辦理系爭貸款購買系爭房屋後，確有委託被告代為繳納
    系爭貸款，惟原告僅有代伊繳納自97年6 月13日起至98 年6
    月9 日止之貸款本息計250,314 元（即附表三編號7 至21所
    示），97年4 月17日以前之系爭貸款均由伊自行繳納（即附
    表三編號1 至6 所示）。又被告未經其同意擅自出售系爭房
    屋，伊亦未曾僱工修繕系爭房屋，原告請求伊給付系爭房屋
    修繕費52,500元，顯屬無理。再者，除系爭房屋外，伊尚有
    借用原告名義購買花蓮縣吉安鄉○○○街114 號房屋，該房
    屋出售後所得利潤550,000 元已由原告取得，伊自得主張抵
    銷等語，資為抗辯。並聲明：原告之訴駁回。
四、本件兩造不爭執事項及爭點：
(一)、不爭執事項：
 1、被告簽發如附表二所示系爭本票擔保向原告借款之2,210,00
    0 元迄未清償，此有系爭本票影本在卷可稽（見本院卷第8
    頁、第56頁）。
 2、被告有向原告借款如附表一編號1 、2 所示金額47,000元且
    迄未清償，此有匯款單影本附卷足憑（見本院卷第9 頁、第
    62頁、第63頁）。
 3、系爭房屋、花蓮縣吉安鄉○○○街114 號房屋及其坐落基地
    兩造約定借名登記在原告名下，實為被告所有；被告有以原
    告名義向臺灣企銀申辦系爭貸款購買系爭房屋。此有臺灣企
    銀房屋貸款契約書、貸款帳號00000000000 帳戶（下稱系爭
    貸款帳戶）交易明細表在卷可憑（見本院卷第58頁、第11 5
    頁至第123 頁、第127 頁、第145 頁）
 4、被告有委託原告繳納附表三編號7 至21所示貸款本息共計
    250,314 元，亦有卷附系爭貸款帳戶交易明細表可佐（見本
    院卷第58頁、第127 頁、第145 頁）
 5、被告已將花蓮縣吉安鄉○○○街114 號房屋及其坐落基地出
    售，並將出售後所得利潤550,000 元交付原告。
(二)、爭點：
 1、被告有無向原告借款附表一編號3 所示20,000元未償？
 2、原告有無為被告繳納附表三編號1 至6 所示貸款？
 3、被告有無僱工修繕系爭房屋？被告有無委託原告代為支付附
    表四所示房屋修繕款52,500元？
 4、被告主張抵銷550,000元，有無理由？
五、本院得心證之理由：
(一)、按稱消費借貸者，謂當事人一方移轉金錢或其他代替物之所
    有權於他方，而約定他方以種類、品質、數量相同之物返還
    之契約；借用人應於約定期限內，返還與借用物種類、品質
    、數量相同之物；稱委任者，謂當事人約定，一方委託他方
    處理事務，他方允為處理之契約；受任人因處理委任事務，
    支出之必要費用，委任人應償還之，並付自支出時起之利息
    ；遲延之債務，以支付金錢為標的者，債權人得請求依法定
    利率計算之遲延利息；應付利息之債務，其利率未經約定，
    亦無法律可據者，週年利率為百分之5 ；民法第474 條第1
    項、第478 條前段、第528 條、第546 條第1 項、第233 條
    第1 項前段及第203 條分別定有明文。又按，當事人主張有
    利於己之事實者，就其事實有舉證之責，民事訴訟法第277
    條前段定有明文。是以，各當事人就其所主張有利於己之事
    實，均應負舉證之責，故一方已有適當之證明者，相對人欲
    否認其主張，即不得不更舉反證（最高法院19年上字第2345
    號判例意旨參照）。
(二)、原告主張被告於附表一編號1 、2 所示時間向其借款47,000
    元及簽發附表二所示系爭本票擔保向其所借2,210,000 元，
    均屆清償期，被告迄今仍未清償等情，業據提出匯款單影本
    、系爭本票影本為憑（見本院卷第8 頁、第9 頁、第56頁、
    第62頁、第63頁），且為被告所不爭執，堪信為真，原告請
    求被告返還，洵屬有據。至於原告主張被告尚有向其借款附
    表一編號3 所示金額20,000元，供被告姪兒購買機車使用乙
    節，業據被告否認（見本院卷第112 頁），而原告並未提出
    確有交付此筆款項予被告之證據供本院審酌，原告此部分主
    張尚屬無從證明，本院自難採信。
(三)、又原告主張被告請其幫忙繳納系爭貸款乙節，被告就此並不
    否認，僅對於原告代繳金額有所爭執而已，原告既受被告委
    託而繳納系爭房貸，即屬受被告委任處理事務，核屬民法所
    定之委任關係，原告因此為被告繳納之貸款本息，乃其受委
    任處理事務所支出之必要費用，依民法第546 條第1 項規定
    ，自得請求被告償還。就原告有為其繳納附表三編號7 至21
    所示貸款本息250,314 元，為被告所不爭執，且有原告提出
    之匯款單影本及系爭貸款繳納明細表在卷可憑（見本院卷第
    9 頁、第11頁至第13頁、第58頁），堪信為真。另就原告主
    張亦有為原告繳納附表三編號1 至6 所示貸款本息，原告提
    出96年8 月30日匯款23,000元、96年10月2 日匯款25,000元
    至其設於臺灣企銀帳號00000000000 號存款帳戶之匯款單影
    本各1 紙為證（見本院卷第10頁），查原告上開臺灣企銀存
    款帳戶為系爭貸款之約定繳款帳號，系爭貸款帳戶則係臺灣
    企銀辦理放款時依借款人個人基本資料所產生之放款帳號，
    有臺灣企銀98年8 月18日98花蓮字第89號函在卷可按（見本
    院卷第113 頁），觀諸原告將上開2 筆款項匯至其臺灣企銀
    存款帳戶後，該存款帳戶於96年8 月31日遭扣繳6,780 元、
    16,029元至系爭貸款帳戶，合計22,809元，另於96年10月2
    日轉帳23,735元至系爭貸款帳戶，而上開2 筆金額較附表三
    編號1 、2 所示款項多出之7 元、9 元乃系爭貸款遲延繳納
    之違約金等情，有原告上開臺灣企銀存款帳戶交易明細表、
    存摺影本、系爭貸款帳戶交易明細表附卷可稽（見本院卷第
    124 頁、第127 頁、第148 頁），足認附表三編號1 、2 所
    示貸款本息確由原告繳納，被告辯稱此部分貸款本息係由其
    繳納等語，不足採信；至於附表三編號3 至6 所示貸款本息
    ，原告並未提出該等貸款本息由其繳納之證據以實其說，既
    經被告否認，原告此部分主張，尚屬無法證明，本院自難憑
    採。
(四)、再者，原告主張被告有僱工修繕系爭房屋，並由其代為支付
    附表四所示之房屋修繕款52,500元乙節，固提華新油漆行估
    價單、明德水電行估價單及弘昇建材行估價單為憑（見本院
    卷第156 頁至第159 頁），惟被告否認有僱工修繕系爭房屋
    ，而觀諸原告此部分主張所提出之證據，僅有估價單3 紙，
    且其中並無關於鐵門項目之估價，憑此亦難逕認系爭房屋確
    有進行如估價單所載之修繕工程，則在被告否認有僱工就系
    爭房屋進行修繕之情況下，原告就此部分主張之舉證尚有不
    足，難信為真，是原告請求被告給付房屋修繕款52,500 元
    ，即屬無據。
(五)、承上，被告向原告借款如附表一編號1 、2 所示金額47,000
    元及2,210,000 元，均已屆清償期而未償還，且被告委託原
    告代為繳納附表三編號1 、2 、7 至21所示貸款本息共計
    296,842 元，均堪認定，依據前揭消費借貸及委任之法律規
    定，原告請求被告給付上開金額合計2,553,742 元，洵屬有
    據。惟被告抗辯其出售花蓮縣吉安鄉○○○街114 號房屋所
    得利潤已交由原告收取，就此原告並不爭執，則原告主張以
    550,000 元抵銷原告本件得請求之金額，核屬正當，經抵銷
    後，被告應給付原告金額為2,003,842 元，即堪認定。
六、綜上所述，原告依據消費借貸及委任之法律規定，請求被告
    給付2,003,842 元及自支付命令送達翌日即98年2 月19日起
    按年息百分之5 計算之法定遲延利息，為有理由，應予准許
    ；逾此範圍之請求，則屬無據，應予駁回。
七、據上論結，本件原告之訴一部為有理由，一部為無理由，依
    民事訴訟法第385 條第1 項前段、第79條，判決如主文。
中    華    民    國    98    年    12    月    30    日
                  民事第六庭  審判長法  官  楊國祥
                                    法  官  陳明呈
                                    法  官  林書慧
正本係照原本作成。
如不服本判決，應於送達後20日內，向本院提出上訴狀並表明上
訴理由，如於本判決宣示後送達前提起上訴者，應於判決送達後
10日內補提上訴理由書（須附繕本）。
中    華    民    國    98    年    12    月    30    日
                                書記官  莊豐源
附表一：
┌──┬──────┬─────┬────────────┐
│編號│ 借款日期   │借款金額  │    備            註    │
├──┼──────┼─────┼────────────┤
│ 1  │95年11月30日│40,000元  │匯款至被告兒子黃智達帳戶│
├──┼──────┼─────┼────────────┤
│ 2  │97年6 月4 日│7,000元   │匯款至被告帳戶          │
├──┼──────┼─────┼────────────┤
│ 3  │97年1 月26日│20,000元  │供被告姪兒購買機車      │
└──┴──────┴─────┴────────────┘
附表二：被告擔保向原告借款22,100,000元而簽發之本票
┌──┬──────┬───┬──────┬──────┐
│編號│發票日      │到期日│本票票面金額│備  註      │
├──┼──────┼───┼──────┼──────┤
│ 1  │95年2 月12日│無    │1,000,000元 │            │
├──┼──────┼───┼──────┼──────┤
│ 2  │96年2 月9 日│無    │1,210,000元 │            │
└──┴──────┴───┴──────┴──────┘
附表三：原告主張為被告繳納之貸款
┌──┬──────┬─────┬─────┬─────┐
│編號│    日期    │   本金   │   利息   │   總計   │
├──┼──────┼─────┼─────┼─────┤
│ 1  │96年8 月31日│16,009元  │6,793元   │22,802元  │
├──┼──────┼─────┼─────┼─────┤
│ 2  │96年10月2 日│15,382元  │8,344元   │23,726元  │
├──┼──────┼─────┼─────┼─────┤
│ 3  │96年11月19日│30,861元  │16,676元  │47,537元  │
├──┼──────┼─────┼─────┼─────┤
│ 4  │96年12月24日│30,953元  │16,632元  │47,585元  │
├──┼──────┼─────┼─────┼─────┤
│ 5  │97年2 月27日│15,492元  │8,352元   │23,844元  │
├──┼──────┼─────┼─────┼─────┤
│ 6  │97年4 月17日│15,520元  │8,401元   │23,921元  │
├──┼──────┼─────┼─────┼─────┤
│ 7  │97年6 月13日│15,568元  │8,352元   │23,920元  │
├──┼──────┼─────┼─────┼─────┤
│ 8  │97年7 月11日│15,617元  │8,304元   │23,921元  │
├──┼──────┼─────┼─────┼─────┤
│ 9  │97年8 月5 日│15,666元  │8,304元   │23,970元  │
├──┼──────┼─────┼─────┼─────┤
│ 10 │97年9 月8 日│31,452元  │16,556元  │48,008元  │
├──┼──────┼─────┼─────┼─────┤
│ 11 │97年10月8 日│15,768元  │8,266元   │24,034元  │
├──┼──────┼─────┼─────┼─────┤
│ 12 │97年11月5 日│15,818元  │8,166元   │23,984元  │
├──┼──────┼─────┼─────┼─────┤
│ 13 │97年12月9 日│15,856元  │8,177元   │24,033元  │
├──┼──────┼─────┼─────┼─────┤
│ 14 │98年1 月7 日│15,891元  │8,130元   │24,021元  │
├──┼──────┼─────┼─────┼─────┤
│ 15 │98年3 月2 日│0元       │8,102元   │8,102元   │
├──┼──────┼─────┼─────┼─────┤
│ 16 │98年3 月2 日│0元       │13,117元  │13,117元  │
├──┼──────┼─────┼─────┼─────┤
│ 17 │98年3 月3 日│0元       │1,000元   │1,000元   │
├──┼──────┼─────┼─────┼─────┤
│ 18 │98年3 月25日│0元       │3,920元   │3,920元   │
├──┼──────┼─────┼─────┼─────┤
│ 19 │98年4 月24日│0元       │1,247元   │1,247元   │
├──┼──────┼─────┼─────┼─────┤
│ 20 │98年4 月29日│0元       │3,054元   │3,054元   │
├──┼──────┼─────┼─────┼─────┤
│ 21 │98年6 月9 日│0元       │3,983元   │3,983元   │
├──┼──────┼─────┼─────┼─────┤
│總計│            │265,853元 │173,876元 │439,729元 │
└──┴──────┴─────┴─────┴─────┘
附表四：系爭房屋修繕費
┌──┬────┬────┬────┬────┬────┐
│項目│水泥補牆│  油漆  │  水電  │  鐵門  │  總計  │
├──┼────┼────┼────┼────┼────┤
│支出│12,000元│31,000元│7,000元 │2,500元 │52,500元│
└──┴────┴────┴────┴────┴────┘

司法院資訊處製作；財團法人民間司法改革基金會備份。
